【裁判字號】    97,台非,170
【裁判日期】    970417
【裁判案由】    數罪併罰定應執行刑
【裁判全文】
最高法院刑事判決              九十七年度台非字第一七○號
上  訴  人  最高法院檢察署檢察總長
被      告  甲○○
上列上訴人因被告數罪併罰定其應執行刑案件，對於台灣高等法
院中華民國九十六年十二月十二日確定裁定（九十六年度聲字第
二五三七號），認為違法，提起非常上訴，本院判決如下：
    主  文
原裁定撤銷，由台灣高等法院依裁判前之程序更為審判。
    理  由
非常上訴理由稱：「按刑法第五十三條所謂數罪併罰，有二裁判
以上，依第五十一條之規定，定應執行之刑者，應以二裁判以上
各罪之宣告刑為其基礎，而定其應執行刑，此由第五十一條之規
定甚明。又中華民國九十六年罪犯減刑條例第二條第二項規定，
假釋中之人犯，於該條例施行之日起，視為已依第一項規定減其
宣告刑，毋庸聲請裁定減刑。是依上開規定，視為減刑之案件，
於檢察官依減刑標準換算其減得之刑期後，即脫離該減刑條例之
規範，使原宣告刑已變更為新之宣告刑。如原宣告刑已定其執行
刑者，因據以定其應執行刑之宣告刑已經變更，自應聲請另定其
應執行之刑。經查，本件被告甲○○所犯如附表（檢察官聲請書
附表）編號一、二號二罪，係合於數罪併罰之數罪，雖曾經台灣
高等法院於（民國）八十四年七月二十五日以八十四年度聲字第
一一七二號裁定，定其應執行有期徒刑十一年確定在案。惟其中
編號一之罪，因合於減刑之條件，又因被告於假釋中，依上開條
例規定，毋庸聲請裁定減刑，視為已依規定減其宣告刑，則檢察
官將已視為減其宣告刑之編號一之罪及不合減刑之編號二之罪，
向原審法院聲請定其應執行之刑，依上開說明，並無違誤。乃原
審竟以被告已於假釋中，並無撤銷假釋之情事，且原宣告刑已定
其執行刑，又未經原審法院再為減刑後，為新刑之宣告，則既無
新之宣告刑，即無從另定其應執行刑，而駁回檢察官之聲請。揆
諸上述說明，自有裁判不適用法則之違背法令。爰依刑事訴訟法
第四百四十一條、第四百四十三條提起非常上訴，以資糾正。」
等語。
本院按：判決不適用法則或適用不當者，為違背法令，刑事訴訟
法第三百七十八條定有明文。而定應執行刑之裁定，與實體科刑
判決有同等效力，於裁定確定後，如發現有違背法令情形，自得
等同於判決，提起非常上訴。又數罪併罰，應依分別宣告其罪之
刑為基礎，定其應執行刑，此觀刑法第五十一條規定自明，故一
裁判宣告數罪之刑，雖曾經定其執行刑，但如該數罪中有因符合
減刑之法律規定者，自得就該減得之刑與其餘部分之宣告刑，另
定其應執行刑。再者，法條詞語所謂之「視為」，乃將具有類似
性質，而實質不同之法律事實，基於公益之需要，以法律「擬制
」方式強行規定，賦予相同法律效果之立法。故凡合於「視為」
應具之要件事實者，即應適用其所擬制規定之法律效果。中華民
國九十六年罪犯減刑條例第二條第二項規定，緩刑或假釋中之人
犯，於該條例施行之日起，視為已依第一項規定減其宣告刑，毋
庸聲請裁定減刑。其立法理由載稱：「緩刑或假釋中之人犯約占
受刑人總人數百分之二十三，而緩刑人或假釋中之人犯，並非在
監服刑，無立即辦理減刑之必要，為免除聲請裁定減刑之繁瑣程
序，爰於第二項明定視為已依第一項規定減輕其宣告刑，由檢察
官或軍事檢察官逕依第一項減刑標準換算其應減得之刑，以減輕
辦理減刑之負荷。」則符合中華民國九十六年罪犯減刑條例減刑
規定之假釋中人犯，於上開減刑條例施行之日起，既視為已依該
條例第二條第一項規定減其宣告刑，自發生擬制裁定減刑之相同
法律效果，其據以執行之原宣告刑已更易為減得之刑，茍該假釋
之人犯係因數罪併罰而定有應執行刑者，則檢察官逕依上開條例
第二條第一項減刑標準換算其應減得之刑後，自應聲請另定其應
執行之刑。查被告甲○○所犯如台灣高等法院檢察署檢察官聲請
書（九十六年執聲字第八七六號）附表（原確定裁定及非常上訴
書均漏附附表）編號一、二所示數罪併罰之罪，雖曾經台灣高等
法院八十四年度聲字第一一七二號裁定，定其應執行有期徒刑十
一年確定在案，惟其中編號一之罪，係符合上開減刑條例之減刑
規定，因被告於假釋中，依上開條例規定，毋庸聲請裁定減刑，
即視為已依規定減其宣告刑。則台灣高等法院檢察署檢察官將上
開附表已視為減其宣告刑之編號一之罪及不合減刑之編號二之罪
，向原裁定法院聲請定其應執行之刑，依上開說明，即無不合。
原確定裁定遽以被告已於假釋中，並無撤銷假釋情事，且原宣告
刑已定其執行刑，又未經原裁定法院再為減刑後，為新刑之宣告
，則既無新之宣告刑，即無從另定其應執行刑，而駁回檢察官之
聲請。揆諸上述說明，自有裁判不適用法則之違背法令。案經確
定，且於被告不利，非常上訴意旨執以指摘，洵有理由。為維持
被告審級利益，自應由本院將原裁定撤銷，由原裁定法院依裁判
前之程序更為審判，以資救濟。
據上論結，應依刑事訴訟法第四百四十七條第二項，判決如主文。
中    華    民    國  九十七  年    四    月   十七   日
                      最高法院刑事第八庭
                          審判長法官  謝  俊  雄
                                法官  陳  世  雄
                                法官  魏  新  和
                                法官  吳  信  銘
                                法官  徐  文  亮
      本件正本證明與原本無異
                                      書  記  官
中    華    民    國  九十七  年    四    月  二十二  日
                                                      v


司法院資訊處製作；財團法人民間司法改革基金會備份。
